臺灣高等法院刑事判決　　　　　　　　　　　　　九十一年度上易字第二四二九號
　　上　訴　人　臺灣基隆地方法院檢察署檢察官
　　被　　　告　丙○○
右上訴人因被告妨害名譽案件，不服臺灣基隆地方法院九十一年度易字第一九一號，
中華民國九十一年七月十一日第一審判決（聲請簡易判決處刑案號：臺灣基隆地方法
院檢察署九十一年度偵字第二一五號）提起上訴，本院判決如左：
    主  文
上訴駁回。
    理  由
一、公訴意旨略以：被告丙○○於民國九十年十月間擔任基隆市議會議長之司機，於
    同年十月二十五日上午九時三十分許，在基隆市議會停車場出口處，意圖散布於
    眾，而在乙○○面前以閩南語指摘告訴人即基隆市議會主任秘書戊○○「吃銅吃
    鐵、工程款領那麼多，其兒子結婚連這種錢也要」等語暗示戊○○既惡霸又貪污
    ，而足以毀損告訴人之名譽，因認被告涉有刑法第三百十條第一項之誹謗罪嫌。
二、按犯罪事實應依證據認定之，無證據不得推定其犯罪事實；不能證明被告犯罪，
應諭知無罪之判決，刑事訴訟法第一百五十四條、第三百零一條第一項分別定有
    明文。又認定不利於被告之事實，須依積極證據，苟積極證據不足為不利於被告
    事實之認定時，即應為有利於被告之認定，更不必有何有利之證據，有最高法院
    三十年上字第八一六號判例可資參照。而刑法第三百十條之誹謗罪，須行為人意
    圖散布於眾，指摘或傳述足以毀損他人名譽之事，始足當之，亦即上開誹謗罪應
    以行為人於主觀上有散布於眾之不法意圖，並於客觀上有向不特定人或多數人散
    布指摘足以毀損他人名譽之行為。如行為人並無傳播於眾之意思，而僅將事實告
    知特定人者，即非誹謗。
三、公訴人認被告涉有前開誹謗罪嫌，無非以告訴人之指述及證人乙○○之證言為據
    。惟訊據被告堅決否認有何公訴人所指右揭誹謗犯行，辯稱：其從未指摘告訴人
    「吃銅吃鐵、工程款領那麼多，其兒子結婚連這種錢也要」等語，其於九十年十
    月二十五日上午駕車，當時己○○、甲○○、丁○○亦同車，乙○○、王德釧則
    不在車上，不知乙○○何以指係其散布上開言論等情。
四、經查：
（一）告訴人於偵查、原審及本院均指稱：其於兒子結婚後約一月餘，從議會同仁口
      中輾轉聽說有人指稱其「吃銅吃鐵、工程款領那麼多，兒子結婚連這種錢也要
      」，其追問乙○○係何人所為，乙○○親口告訴其係被告所言等情（見偵查卷
      第十二頁、簡易案卷第十七頁、本院卷第三二、四六頁），則告訴人並未曾親
      自見聞被告發表前揭言論，其指述自應有其他證據以資佐證。
（二）證人乙○○雖於偵查中證稱：「當時張是對甲○○（當時是議長許財利之隨護
      ）說的，在場還有王德釧及我三人聽到」（見偵查卷第十一頁），於原審亦證
      稱：「那時我們（丙○○是開車的人，駕駛座旁邊座的是我，後座坐了二個人
      ，一個姓王，另一個叫什麼龍的人）都坐在車上，當時丙○○和那個叫麼龍的
      在說話（應該是甲○○），甲○○問被告說主秘的兒子結婚紅包要包多少，丙○○就回答說吃同吃鐵等話（如起訴書記載的這些話），那時是要幫許財利去
      造勢、宣傳」云云（見原審卷第二三頁）。然證人王德釧於偵查中證稱：「當
      時我與被告、林及甲○○、張早上都會碰面，我不記得當天早上情形及張講話
      的內容，因為我走開了」（見偵查卷第二八頁）。證人甲○○於偵查中證稱：
      「我不記得在九十年十月二十五日上午九點半在市議會停車場與張、王、李等
      人談到告訴人兒子要結婚之事或者被告罵告訴人之事」（見偵查卷第二三頁）
      ，於原審證稱：「（九十年十月二十五日上午九時三十分許在市議會停車場出
      口處有無聽到被告說主秘吃銅吃鐵、工程款領那麼多，兒子結婚連這種錢也要
      拿等語？）從來沒有聽到」（見原審卷第二五頁），於本院中證稱：「從早上
      六點多開始就一直在車上，車子是丙○○開的，當天己○○從市議會上車」「
      （在車上丙○○有沒有說戊○○吃銅吃鐵等，幹你娘的髒話否？）沒有」（見
      本院卷第三一頁），則若被告確實發諸上開話語，何以證人王德釧與甲○○均
      毫無印象，而其等與被告並無其他利害關係，應不致共同設詞迴護。又被告與
      王德釧於九十年十月間均擔任議長許財利之司機，業據證人王德釧於偵查中證
      述屬實（見偵查卷第二八頁），二人輪流開車並採隔日休等情，亦經證人即議
      長助理甲○○於偵查（見偵查卷第二四頁）及原審證述在卷（見原審卷第二六
      頁），是被告與王德釧應無可能同時駕駛議長座車，證人乙○○竟謂當時被告
      與王德釧同時在車上，所為證述不無重大瑕疵。況參以證人乙○○於原審時證
      稱：「（十月二十五日上午你在那裡？）時間太久忘了」「（那天出發之後你
      去那裡？）因行程很多，我也忘記去那裡。我是用主秘兒子結婚的日期來推算
      出這個時間」「（提示行程表，有何意見？）九時三十分這個時間可能不很正
      確，但是他們每天一定要到議會去開車，所以早上還是會從議會出發」（見原
      審卷第二六、二八頁），則其無法確定九十年十月二十五日上午之行程，何以
      能明確指認被告曾於該日上午九時三十分許在議長坐車內向甲○○表示告訴人
      吃銅吃鐵等語？
（三）經傳訊被告辯稱當日同車之證人己○○於原審證稱：「（是否記得九十年十月
      二十五日當日之行程？）那天是我的班沒錯，因那段時間我都沒有休息，但是
      行程因太多忘記了」「（提示行程表，你是否有參與？）無法確定，因那段時
      間我實在很忙」「當日被告有無去國民黨市黨部？）無法確定」「（任議長隨
      扈期間，是否須要每天從議會出發？）印象中我一早就到議長家，陪他跑行程
      ，所以到議會的時間不一定，通常我先到議長家，然後司機才會到」（見原審
      卷第二七、二八頁），而證人丁○○於本院證稱：「（你當時有在車上？）有
      的」「（你在後面有聽到丙○○講這些話否？）沒有，我上車就在後面睡覺」
      （見本院卷第三一、三二頁），亦均對於被告當時是否有為上開話語並無印象
      ，均不足為被告犯罪之證明。
（四）況依證人乙○○所述情節，被告當時係向甲○○表示告訴人「吃銅吃鐵，工程
      款領那麼多，兒子結婚連這種錢也要」等語，而當時僅有被告、乙○○、甲○○、王德釧等四人在同輛汽車內。則被告向特定人士談論上開言論，復非在公
      共場所或公眾得出入之場所為之，客觀上顯無散布於眾之行為，於主觀上亦難
      認有利用在場之人散布於眾之不法意圖。告訴人雖指上開言論已散布開來，其
      方能得知，惟不得僅憑該言論事後流傳開來之結果事實以倒為推認當時於車上
      與同僚相談即認有不法散布於眾之意圖，何況證人乙○○前述所言根本無從證
      實，自難將被告遽入於罪。
（五）綜上所述，尚難認被告有何公訴人指訴之誹謗犯行，此外復查無其他積極證據
      足以證明其有何上開犯行，自屬不能證明其犯罪。
五、原審依調查證據之結果，斟酌全辯論意旨，認被告之犯罪不能證明，依法為無罪
    之諭知，經核並無不合。公訴人依告訴人之請求提起上訴，認告訴人係由側面瞭
    解被告前述毀謗言論，足認被告所言已轉傳他人，告訴人方能得知，是被告不得
    推卸散布之責，而認被告應成立誹謗罪名，指摘原判決不當云云，為無理由，應
    予駁回。另告訴人雖於偵查及本院中指稱被告於前揭時地尚同時發表「幹你娘！
    」等語，惟該部分既未據公訴人起訴，與本案亦無裁判上一罪關係，本院依法自
    不得審究，附此說明。
據上論斷，應依刑事訴訟法第三百六十八條，判決如主文。
本案經檢察官郭弘佑到庭執行職務。
中      華      民      國    九十一    年      十      月      四      日
                              臺灣高等法院刑事第十一庭
                                  審判長法  官  楊  照  男
                                        法  官  陳  炳  彰
                                        法  官  王  詠  寰
右正本證明與原本無異。
不得上訴。
                                        書記官  駱  麗  君
中      華      民      國     九十一   年      十      月      四      日
